【裁判字號】    89,上易,1436
【裁判日期】    890804
【裁判案由】    竊盜
【裁判全文】
臺灣高等法院刑事判決                          八十九年度上易字第一四三六號
    上  訴  人
    即  被  告  丙○○
                乙○○
右上訴人因竊盜案件，不服臺灣臺北地方法院八十八年度易 字第一九九七號，中
華民國八十九年二月二十三日第一審判決（起訴案號：臺灣臺北地方法院檢察署八十
八年度偵字第一一三四六號）提起上訴，本院判決如左：
    主  文
上訴駁回。
    事  實
一、丙○○於民國八十二年間，因違反肅清煙毒條例案件，經臺灣板橋地方法院判處
    有期徒刑三年三月，於八十五年二月十八日假釋出監，於八十六年十二月一日假
    釋期滿執行完畢；乙○○於八十六年間，因犯賭博罪，經同法院判處有期徒刑三
    月確定，於八十七年九月八日易科罰金執行完畢。
（一）丙○○、乙○○與詹鍊錡（綽號「阿錡」，由原審法院另案審理中），共同基
      於意圖為自己不法所有之概括犯意聯絡，先後於八十八年一月間，由乙○○指
      定機車種類後，推由丙○○、詹鍊錡持丙○○所有之鑰匙一串及客觀上足以對
      人之生命、身體造成危害，可供兇器使用之螺絲起子、六角鈑手、鐵鎚、自製
      銼刀等物，在臺北市○○路、一江街、松江路附近不詳地點，伺機下手竊取乙○○所指定之廠牌種類之輕型機車三輛，得手後將所竊得之機車騎交與至位於
      臺北縣三重市○○街一三二號乙○○所開設之機車行以每輛新台幣（下同）六
      千元之價格售了不詳姓名之人牟利，乙○○則依輛交與丙○○、詹鍊錡四千元
      。
（二）丙○○與詹鍊錡復承前述概括犯意，與不詳姓名綽號「往北」之成年男子與在
      臺北縣蘆洲市○○○路三十三號開設「勇順機車行」之鍾森榮，四人共同基於
      意圖為自己不法所有之概括犯意聯絡，先後自八十八年四月底起至同年五月中
      旬止，先由「往北」指定機車種類告知鍾森榮，再由鍾森榮通知丙○○與詹鍊
      錡，而推由丙○○與詹鍊錡持上開鑰匙、六角鈑手、鐵鎚、自製銼刀及螺絲起
      子等工具，至臺北市○○路、一江街、松江路附近不詳地點，先後竊取「往北
      」、鍾森榮指定種類廠牌之機車五輛，得手後交予鍾森榮再以每輛六千元之代
      價轉售予「往北」，鍾森榮再交付謝冬陽、詹鍊錡每輛四千元亦均從中圖利。
三、迨八十八年五月十四日中午十二時二十分許，丙○○與詹鍊錡再度按鍾森榮指定
    之機車種類，在臺北市○○路與一江街口，由詹鍊錡把風，丙○○持上開鑰匙、
    六角鈑手、鐵鎚、自製銼刀及螺絲起子等工具，竊取甲○○所有車牌號碼ＭＥＲ
    －００一號之重型機車時，經路人包文淳發覺報警，於尚未得手之際為警當場查
    獲，並扣得丙○○所有供行竊用之鑰匙一串、六角鈑手二支、鐵鎚一支、自製銼
    刀六支及螺絲起子二支，並自丙○○之皮夾中起出記載竊取各型機車所得款項之
    筆記紙一張，復據丙○○供稱進而循線查獲鍾森榮及乙○○。
二、案經臺北市政府警察局中山分局報請臺灣臺北地方法院檢察署檢察官偵查起訴。
    理  由
一、上訴人丙○○經合法傳喚，未到庭陳述，據其在原審法院審理時坦承與詹鍊錡於
    八十八年五月十四日中午十二時二十分許，在臺北市○○路與一江街口，共同持
    前開鑰匙、六角鈑手、鐵鎚、自製銼刀等工具竊取被害人甲○○所有之重型機車
    一輛之事實屬實，惟否認其餘犯行，辯稱：伊僅竊取上開機車一輛而已，並未於
    八十八年一月間，按被告乙○○指定之機車種類，竊取機車三輛，以及自同年四
    月底至五月中旬止，按被告鍾森榮及「往北」指定之機車種類，竊取機車五輛轉
    賣圖利；在伊皮夾所起出之筆記紙僅係記載工作所列零件之金額及工資所得，並
    非出售機車所得之金額，警訊中因遭警員刑求，所為陳述不實，復因警員恫嚇：
    若伊於檢察官偵訊時翻供將借訊予以刑求，故於內勤檢察官偵訊時，所為陳述亦
    非實在云云。。訊據上訴人即被告乙○○固坦承向丙○○以每台四千元之價格買
    受三部三陽牌機車屬實，惟矢口否認有何竊盜犯行，辯稱：是丙○○與另一不詳
    姓名之人共同將機車駛至伊店內，向伊兜售機車，伊共向其買受三輛機車，後已
    當破爛賣掉；，伊未指示丙○○竊取機車，亦未與之共謀偷車，警訊中因警察人
    多，故所為陳述不實云云。
二、然查：
  (一)右開犯罪事實，業據上訴人丙○○於原審法院本院八十八年五月十五日訊問時坦
    承不諱（見本院八十八年度聲羈字第二四一號卷），核與其在偵查中所供「鍾森
    榮先打電話給我，說他要什麼廠牌、樣式的車子，叫我去偷，偷來後我牽去他店
    裡，他負責買下」、「八十八年五月間偷子五部賣鍾森榮，廠牌都由他指定，每
    台賣目四千元，另外之前有偷過三台，賣給乙○○，時間是八十八年一、二月間
    ，廠牌由乙○○指定。」、「行竊地點不一定，都是阿其打電話給我，我就和他
    一起去偷車，行竊地點在台北市○○路○○街、松江路附近」（見偵查卷第三十
    頁背面及第三十一頁）等情相符；即同案被告鍾森榮於偵查中亦自承「原本是他
    自己偷車來賣我，後來他留行動電話給我，我打電話同他說要的機車廠牌、車型
    ，他就會偷來給我，每台以目四千或五千向他收購，從五月初開始共買了五輛車
    」、「在五月初有一位自稱『往北』男子來店裡說若有機車車況還不錯，留給他
    ，一台要用六、七千元收購，沒有行照沒關係，後來丙○○來店中，我就同他車
    型廠牌，叫他去偷。」（見偵查卷第三十一頁背面）等語，核與上訴人丙○○所
    供上情相符。
  (二)上訴人丙○○雖辯稱伊在警局係遭刑求逼供云云，但經原審法院傳喚證人即長春
    春所警員王宜雄、施正懋、陳建良、楊宗銘、中山分局刑事第三組警員邱添福、
    杜騏宇等人分別到庭具結證稱：被告丙○○、鍾森榮於警訊中未遭毆打與灌水刑
    求，被告丙○○係行竊當場被查獲，人贓俱獲，更不可能刑求；渠二人之筆錄係
    按一問一答方式訊問製作的等語（見原審卷第一六六頁至第一六九頁、第一九三
    頁、第二三三頁）。又經原審法院勘驗丙○○之警訊錄音帶，發覺錄音帶之內容
    與卷附警訊筆錄之記載大致相符，並無「一字不差、照本宣科」或類此之虛偽造
    假異狀，製有勘驗筆錄在卷可稽，是上訴人丙○○辯稱遭警刑求致為虛偽之陳述
    ，顯非可採。另經警查獲之上訴人丙○○之皮夾之筆記紙，依其上所載符號內容
    「8/0000  0000  0/5山000  0000」以觀，顯係指八月五日賣出
    三陽五十西西機車一輛、同日賣出山葉牌一二五西西機車一輛」，所辯該紙條係
    記載其工作之工資云云並不相符；益見上訴人確有前揭犯行，所辯不足採信。
  (三)同案被告鍾森榮於原審固亦供承係遭警刑求云云，然查：本件係因上訴人丙○○
    於前揭時地竊取被害人甲○○之機車時經警查獲後，帶至警所偵訊時，因其行動
    電話一直響，經承辦警員接聽，得知鍾森榮向丙○○催促提供某一廠牌型號之機
    車，始查知謝某銷售贓車予鍾森榮，並循線查獲等情，業據承辦警員楊宗銘於原
    審審理中論述綦詳（見原審卷第一七０頁）；準此以觀，謝某既係之現行犯，又
   因查贓車之故而查獲鍾森榮，承辦警員尤無須對之刑求或脅迫逼供之必要，是其
    所辯刑求云云，尤屬無稽。
  (四)上訴人乙○○於偵查中坦承八十八年一月間，以每部車三千至四千元之價格向丙○○購買三部輕型機車，再以每部六千元之代價賣出等情不諱（見偵查卷第八十
    三頁背面、第八十四頁）；雖其堅決否認與謝東立共謀竊取機車犯行，並辯稱：
    伊在警訊中之所以自承犯行，係因遭警脅迫，伊始依警方之要求承認犯行云云。
    惟查，警訊時上訴人乙○○曾委李中卿律師曾前往警局執行職務，據其在原審審
    理中證稱：伊去警局時筆錄已做完了，伊有請警員唸筆錄給上訴人聽，蔡無表示
    意見云云（見原審卷第二百五十九頁背面），是以其果受到脅迫，致其於偵訊時
    所言不實時，何不於其辯護律師到場後表示異議？且查，汽機車買賣，必須具備
    來源證明，並應向公路監理機關理過戶等有關手續，此為眾所週知之事，上訴人
    乙○○經營機車店，更無不知之理，何其竟能於向謝某買受無照之機車之後，旋
    即順利銷售？可見其有一定之銷售贓車之管道，且知悉購買者之需求，則上訴人
    丙○○所係上訴人乙○○以電話通知伊車種、廠牌及車型後，伊始去竊取出售予
    上訴人乙○○等情，即屬可信。
  (五)此外，並有被害人出具之贓物認領保管收據、筆記紙各一紙，照片影本二張附卷
    、鑰匙一串、鐵鎚一支、螺絲起子二支、六角鈑手二支、自製銼刀六支扣案可資
    佐證。事證明確，上訴人犯行均堪認定。
二、按螺絲起子、六角鈑手、鐵鎚、自製銼刀等物，足以對人之生命身體造成危害，
    客觀上足認係屬兇器，又刑法第三百二十一條第一項第三款之「攜帶兇器」，乃
    指行為人於行竊時所攜帶之工具，在客觀上足對人之身體、生命構成威脅，有行
    兇之可能，具有危險性，至其主觀上有無持以行兇或反抗之意思，尚非所問。又
    本件上訴人丙○○與共犯詹鍊錡持螺絲起子、六角鈑手、鐵鎚、自製銼刀等工具
    行竊，自應構成攜帶兇器竊盜罪。核被告丙○○、鍾森榮、乙○○所為，均係犯
    刑法第三百二十一條第一項第三款之攜帶兇器竊盜罪、被告丙○○與共犯詹鍊錡
    於八十八年五月十四日之竊盜犯行，於尚未得手之際即為警查獲，核係犯攜帶兇
    器竊盜未遂罪，應按既遂犯之刑減輕之，公訴人漏未論述，應予說明。被告丙○○、乙○○與另案被告詹鍊錡三人間，被告丙○○、鍾森榮與不詳姓名、綽號「
    往北」之成年男子三人間間，分別具有犯意聯絡及行為分擔，皆為共同正犯。被
    告三人多次竊盜既遂犯行及一次竊盜未遂犯行，時間緊接，方法相同，觸犯構成
    要件相同之罪名，顯係基於概括犯意為之，依連續犯規定論以竊盜既遂一罪，並
    依法加重其刑。查被告丙○○於八十二年間曾因違反肅清煙毒條例案件，經臺灣
    板橋地方法院判處有期徒刑三年三月，於八十五年二月十八日假釋出監，於八十
    六年十二月一日假釋期滿，未經撤銷假釋以已執行論而執行完畢，被告乙○○於
    八十六年間曾因賭博罪，經臺灣板橋地方法院判處有期徒刑三月，於八十七年九
    月八日易科罰金執行完畢，均有卷附臺灣高等法院檢察署刑案紀錄簡覆表在卷可
    按，渠等執行完畢後，五年內再犯本件有期徒刑以上之罪，均為累犯，各依法加
    重其刑，並遞加之。扣案之鑰匙一串、六角鈑手二支、鐵鎚一支、自製銼刀六支
    、螺絲起子二支，係上訴人丙○○所有並供犯罪所用之物，業據被告丙○○供承
    在卷，應依刑法第三十八條第一項第二款之規定併予宣告沒收。原審援引刑法第
    二十八條、第五十六條、第三百二十一條第一項第三款、第四十七條、第三十八
    條第一項第二款並審酌上訴人共謀竊取機車轉售圖利之犯罪動機、素行手段所得
 財物之價值、犯後態度及其他一切情狀，就上訴人丙○○部分量處有期徒刑一年
    四月，就上訴人乙○○部分，量處有期徒刑十月，扣案之鑰匙一串、六角鈑手二
    支、鐵鎚一支、自製銼刀六支、螺絲起子二支，係上訴人丙○○所有並供犯罪所
    用之物，併予宣告沒收；並說明公訴人就上訴人丙○○部分請求諭知刑前強制工
    作，但經查謝某雖曾犯竊盜罪，本件犯罪時間距前次犯罪時間達七年之久，難認
    其具有竊盜犯罪習慣，爰不為諭知強制工作之理由，經核其認事用法並無違誤，
    量刑亦稱妥適，上訴意旨，否認犯罪，指摘原判決不當，求予撤銷改判，為無理
    由，應駁回其上訴。
三、上訴人丙○○經合法傳喚，無正當理由不到庭，爰不待其陳述，逕行判決。
據上論斷，應依刑事訴訟法第三百六十八、第二百七十一條條判決如主文。
本案經檢察官彭坤業到庭執行職務。
中    華    民    國    八十九    年      八        月        四        日
                            臺灣高等法院刑事第十八庭
                                審判長法  官  吳      敦
                                      法  官  吳  明  峰
                                      法  官  林  陳  松
右正本證明與原本無異。
不得上訴。
                                      書記官  鎖  瑞  嶺
中    華    民    國    八十九    年      八        月        七        日
附錄本案論罪科刑法條：
刑法第三百二十一條
犯竊盜罪而有左列情形之一者，處六月以上五年以下有期徒刑：
一、於夜間侵入住宅或有人居住之建築物、船艦或隱匿其內而犯之者。
二、毀越門扇、牆垣或其他安全設備而犯之者。
三、攜帶兇器而犯之者。
四、結夥三人以上而犯之者。
五、乘火災、水災或其他災害之際而犯之者。
六、在車站或埠頭而犯之者。
前項之未遂犯罰之。


司法院資訊處製作；財團法人民間司法改革基金會備份。
